臺北高等行政法院裁定
　　　　　　　　　　　　　　　　　　 94年度訴字第00561號
原　　　告　甲○○
訴訟代理人　朱子慶律師
　　　　　　柯瑩芳律師
被　　　告　臺北縣政府稅捐稽徵處
代　表　人　乙○○（處長）
上當事人間因土地增值稅事件，原告不服台北縣政府中華民國93
年12月23日北府訴決字第0930854299號訴願決定，提起行政訴訟
。本院裁定如下：
    主  文
原告之訴駁回。
訴訟費用由原告負擔。
    理  由
一、按人民因中央或地方機關之違法行政處分，認為損害其權利
    或法律上之利益，經依訴願法提起訴願而不服其決定，始得
    向高等行政法院提起撤銷訴訟，行政訴訟法第4條第1項定有
    明文，如未具備上述要件，逕行起訴，行政法院應依同法第
    107條第1項第10款後段規定，認原告之訴，起訴不備其他要
    件，以裁定駁回之。次按「自然人、法人、非法人之團體或
    其他受行政處分之相對人及利害關係人得提起訴願。」訴願
    法第18條定有明文。而所謂利害關係人，乃指法律上之利害
    關係而言，不包括事實上之利害關係者在內，改制前行政法
    院75年度判字第362號判例可資參照。故無法律上之利害關
    係者均不得提起訴願。又與訴願人利害關係相同之人，受訴
    願機關允許，固得依訴願法第28條規定參加訴願，惟亦應以
    有合法之訴願人提起訴願為要件，合先說明。
二、本件事實略為：原告買受三重市○○○段菜寮小段344之22
    、48、26及345之3等4筆土地（下稱系爭土地），原所有權
    人（即出賣人）申請依土地稅法第39條第2項規定免徵土地
    增值稅，經原處分機關所屬三重分處依三重市公所93年3月
    16 日北縣重工都證字第053438號簡便行文表核發之使用分
    區證明，前開土地於80年11月11日發佈實施都市計畫即畫定
    使用分區類別分別為市場用地、計畫道路，認屬都市計畫法
    第42 條所稱之公共設施保留地，且均未徵收，符合免徵土
    地增值稅之規定，以93年3月25日北稅重二字第0930007332
    號函准許。原告不服提起復查，經原處分機關以93年7月8日
    北稅重一字第0930019369號函（下稱系爭處分）復略以，原
    告非本案土地增值稅納稅義務人，且免徵之核定無須經原告
    同意，本案系爭土地拍賣時，符合土地稅法第39條第2項規
    定等語。
三、原告起訴略以：系爭土地是否屬公共設施保留地，涉及是否
    免徵土地增值稅，系爭土地因被告免徵土地增值稅，將導致
    原應由出賣人繳納之土地增值稅轉嫁原告負擔，對於原告造
    成財產權及法律上權利受有損害，對被告免徵土地增值稅之
    處分具法律上之利害關係，因而對被告免徵系爭土地土地增
    值稅之系爭處分（93年3月25日北稅重二字第0930007332號
    函）提起本件行政爭訟云云。
四、查被告系爭處分核准出賣人免徵系爭土地之土地增值稅，乃
    被告依「出賣人」之申請，所為准許對出賣人免徵土地增值
    稅之處分。足知系爭處分之對象為「系爭土地之出賣人」，
    並非本件原告即系爭土地之買受人。原告固亦在起訴狀表明
    非受系爭處分之相對人，但主張為前揭訴願法所規定之利害
    關係人。惟按所稱「利害關係人」者，除可參照前開改制前
    行政法院75年度判字第362號之判例意旨外，參考行政程序
    法第23條規定之意旨，當係指程序之進行，將影響第三人之
    權利或法律上利益者之該「第三人」始屬之。而原告主張其
    權利受損者，係以系爭土地嗣後經變更為「非公共設施保留
    地」，原告移轉其所有權繳納土地增值稅時，將以53年8月
    及56年4月之移轉現值作為原地價，計算漲價總數額等云。
    惟查系爭土地將來是否會變更成為「非公共設施保留地」，
    以及原告所稱之「轉嫁」結果等事實是否必然發生，涉及系
    爭土地之使用區分、公共政策之影響及土地經濟面之變化等
    ，實與本件系爭處分就系爭土地免徵土地增值稅間無必然之
    相當因果關係，原告主觀上對此仍屬不確定是否發生之事實
    認定必然發生，容有未合。故而系爭處分雖核准對出賣人免
    徵系爭土地之土地增值稅，然對原告買受系爭土地之權利並
    未發生法律上得喪變更或侵害權利之結果，難謂影響原告之
    法律上權益，即難謂具有法律上之利害關係，而得以利害關
    係人身分提起本件行政爭訟。
五、綜上說明，本件原告非系爭處分之利害關係人，欠缺權利保
    護之要件，原告對被告之系爭處分提起訴願，訴願機關認其
    訴願不合法不予受理，並無違誤，原告仍執前詞對之提起行
    政訴訟，難謂合法，應予駁回。
六、又本件原告訴訟既不合法，則其實體上之主張與陳述，自無
    庸審酌，併此敘明。
七、依行政訴訟法第107條第1項第10款、第104條，民事訴訟法
    第95條、第78條，裁定如主文。
中　　華　　民　　國　　94　　年　 　5　　月　 26  　 日
                 臺 北 高 等 行 政 法 院   第 六 庭
                             審 判 長 法  官　林  樹  埔
                                      法  官　許  瑞  助
                                      法  官　陳  鴻  斌
上為正本係照原本作成。
如不服本裁定，應於送達後10日內向本院提出抗告狀（須按他造
人數附繕本）。
中　　華　　民　　國　   94    年  　5  　月  　26　　日
                                      書記官  蔡  逸  萱
